臺灣基隆地方法院刑事判決　　　　　　　 94年度易字第444號
公　訴　人　　臺灣基隆地方法院檢察署檢察官
被　　　告　　丁○○
　　　　　　　　　　　　（另案在臺灣基隆監獄執行中）
上列被告因詐欺等案件，經檢察官聲請簡易判決處刑（九十四年
度偵字第一五四四號），經本院認有刑事訴訟法第四百五十一條
之一第四項但書第二款情形，經改依通常程序並判決如下︰
    主  文
丁○○動產擔保交易之債務人，意圖不法之利益，將標的物出質
，致生損害於債權人，累犯，處拘役拾日，如易科罰金，以
佰元折算壹日。
    事    實
一、丁○○前因竊盜案件，經台灣士林地方法院以九十三年度士
    簡字第第七０五號判處有期徒刑三月，於民國九十三年九月
    十三日方易科罰金執行完畢。丁○○於九十三年十一月廿三
    日，以總價新台幣（下同）一萬二千元，分期付款方式購買
    車號Ｔ５─０５３９號自用小客車一輛，因係已使用過之二
    手車，故分期付款方式乃係經由賣方向中國信託商業銀行臺
    北永吉分行（以下簡稱中信銀）代辦貸款廿六萬元，並依動
    產擔保交易法設定動產擔保抵押權，雙方約定自九十三年十
    二月廿六日起，每月一期，分卅六期清償，每期清償本息九
　　、六六二元，及在借款未清償前，非經債權人書面同意，不
　  得將該車出賣、出質、出租、轉讓或為其他處分。詎丁○○
    竟意圖不法之利益，於九十四年一月間某日即將上開汽車向
    台北市○○路之廈門當舖典當八萬元花用。而中國信託嗣將
    上開債權於九十四年二月一日轉讓與和潤企業股份有限公司
　　（以下簡稱和潤公司），並於同月六日辦妥動產擔保交易抵
　  押設定債權人變更登記。丁○○復因於九十四年二月十八日
    即須入監服刑，無力清償上開抵押款，竟未告知和潤公司，
    仍將車交予友人甲○○使用，並囑其代付分期款，詎甲○○
    均未繳款，債權人和潤公司嗣搜尋無著，且追償無門，因而
    受有本息之損害。
二、案經被害人和潤公司訴請台灣基隆地方法院檢察署檢察官偵
    查起訴。
    理    由
一、前揭事實，業據被告丁○○於本院審理中自白不諱，核與被
    害人和潤公司之代理人乙○○指訴情節相符，且有貸款借據
    暨動產抵押契約書影本、動產擔保交易動產抵押設定登記申
    請書影本、債權讓與契約書影本、動產擔保交易動產抵押設
　　定債權人變更登記申請書影本、和潤公司應收帳款／客戶繳
　  款明細表與訪視報告書等各一件，在卷可按，是本案事証已
    臻明明確，被告犯行洵堪認定，自應依法論科。
二、核被告所為，係犯動產擔保交易法第三十八條之罪。被告前
    因竊盜案件，經台灣士林地方法院以九十三年度士簡字第七
    ０五號判處有期徒刑三月，於九十三年九月十三日方易科罰
    金執行完畢，此有台灣高等法院被告前案紀錄表一件在卷可
    稽，其於有期徒刑執行完畢後五年內再犯有期徒刑以上之本
    罪，係屬累犯，並應依法加重其刑。審酌被告之品行、犯罪
    之動機、目的、手段、所生危害、犯後供承不諱，態度良好
    等一切情狀，乃量處如主文所示之刑，並諭知易科罰金之折
    算標準，以資懲儆。
三、另公訴人認被告要無清償之意，故與友人甲○○同謀，將其
    買受之汽車向銀行辦理抵押貸款後，將車交付甲○○使用之
    詐術，使被害人陷於錯誤而貸款，被告則一期不付，另涉犯
    刑法第三百三十九條第一項（原起訴為第二項，經蒞庭檢察
    官變更為同條第一項）之詐欺取財罪，固非無據。然經訊被
    告則堅決否認詐欺犯行，並辯稱：本件確係需用車輛分期付
    款購買二手車，其並繳頭期款，嗣係因前案所委任律師逾期
    提起上訴，致即遭通知執行，而無法依約繳款，其將車交付
    友人甲○○使用，並約定由甲○○代繳分期款，不知甲○○
    人車去向等語。
四、另按犯罪事實應依證據認定之，無證據不得認定犯罪事實；
    不能證明被告犯罪者，應諭知無罪之判決，刑事訴訟法第一
    百五十四條第二項及第三百零一條第一項，分別定有明文。
    次按認定不利於被告之事實，須依積極證據，苟積極證據不
    足為不利於被告事實之認定時，即應為有利於被告之認定，
    更不必有何有利之證據；又事實之認定，應憑證據，如未能
    發現相當證據，或證據不足以證明，自不能以推測或擬制之
    方法，以為裁判基礎；被告否認犯罪事實所持之辯解，縱屬
    不能成立，仍非有積極證據足以證明其犯罪行為，不能遽為
    有罪之認定。而刑事訴訟法上所謂認定犯罪事實之積極證據
    ，係指適合於被告犯罪事實之認定之積極證據而言，雖不以
    直接證據為限，間接證據亦包括在內；然而無論直接或間接
    證據，其為訴訟上之證明，須於通常一般之人均不致有所懷
    疑，而得確信其為真實之程度者，始得據為有罪之認定，倘
    其證明尚未達到此一程度，而有合理之懷疑存在時，致使無
    從形成有罪之確信，根據「罪證有疑，利於被告」之證據法
    則，即不得遽為不利被告之認定（最高法院三十年上字第八
    一六號、廿九年上字第三一０五號、卅年上字第一八三一號
    、四十年台上字第八六號及七十六年台上字第四九八六號判
    例意旨參照）。
五、經查，本案確係被告以分期付款方式購買二手車，而非購車
    後，另為貸款，要經告訴人之代理人乙○○陳述明確在卷。
    又查被告係於九十四年二月十八日入監服刑，而該案確經本
    院以上訴逾期裁定駁回其上訴，被告並於九十三年十一月廿
    日親自收受該裁定，此有本院九十三年度訴字第五三一號裁
    定一件及送達証書各一件在卷可按，核與被告所辯相符，是
    被告辯稱，因事出預料，須即入監服刑，方無法依約繳款一
    節，即可堪信為真實。公訴人遽依被告所陳，車係交予其年
    籍不詳之友人甲○○使用，即據以起訴被告與甲○○共犯詐
    欺罪嫌，顯乏事証。況被告雖不知友人甲○○之年籍住居資
    料，但劃出其住居相關位置，經本院委請管區員警查訪，確
    查得甲○○其人，益足認被告非空言辯解，雖嗣因証人自遭
    通緝，致本案均傳拘無著，無從更進一步確認被告有無囑其
    代付款之事，然如前述，本案既有合理之懷疑存在時，根據
    「罪證有疑，利於被告」之證據法則，即不得遽為不利被告
    之認定。惟此乏積極事証之部分，公訴人認與前揭論罪科刑
    部分，係想像競合之裁判上一罪關係，乃不另為無罪之諭知
    ，併此敘明。
六、據上論斷，應依刑事訴訟法第四百五十二條、第二百九十九
    條第一項前段，動產擔保交易法第三十八條，刑法第十一條
    前段、第四十七條、第四十一條第一項前段，罰金罰鍰提高
    標準條例第一條前段，第二條，判決如主文。
本案經檢察官丙○○到庭執行職務。
中　　華　　民　　國　　94　　年　　12　　月　　01  　日
                  刑事第五庭審判長法  官  陳志祥
                                  法　官　楊皓清
　　　　　　　　　　　　　　　　　法　官　陳玉雲
以上正本證明與原本無異。
對於本件判決如有不服，應於收受送達後10日內，向本院提出上
訴書狀，上訴於臺灣高等法院，並按他造當事人之人數附具繕本
。
中　　華　　民　　國　　94　　年　　12　　月　　02　  日
                                  書記官  王毓嫻
附錄論罪法條
動產擔保交易法第38條
 (處分標的物之處罰)
動產擔保交易之債務人，意圖不法之利益，將標的物遷移、出賣
、出質、移轉、抵押或為其他處分，致生損害於債權人者，處3
年以下有期徒刑、拘役或科或併科6000元以下之罰金。
